【裁判字號】    98,訴,1858
【裁判日期】    981126
【裁判案由】    違反毒品危害防制條例
【裁判全文】
臺灣彰化地方法院刑事判決              98年度訴字第1858號
公  訴  人  臺灣彰化地方法院檢察署檢察官
被      告  甲○○
                    巷53號
上列被告因違反毒品危害防制條例案件，經檢察官提起公訴（98
年度毒偵字第2243號），本院逕以簡式審判程序判決如下：
    主  文
甲○○施用第一級毒品，累犯，處有期徒刑玖月。
    犯罪事實
一、甲○○曾因施用第一級毒品案件，經本院於民國93年4 月1
    日，以93年度訴字第184 號判處有期徒刑9 月，並經臺灣高
    等法院臺中分院於93年7 月14日，以93年度上訴字第858 號
    判決上訴駁回確定，嗣於94年7 月20日縮刑期滿執行完畢。
    又因施用毒品案件，分別經本院於95年2 月3 日、95年8 月
    7 日以94年度訴字第2217號、95年度訴字第515 號判處有期
    徒刑1 年、10月、4 月確定，嗣經裁定減刑及定應執行刑有
    期徒刑1 年確定，嗣於96年11月21日縮刑期滿執行完畢。其
    前於88年間因施用毒品案件，經本院以89年度毒聲字第301
    號裁定送觀察、勒戒後，認無繼續施用毒品之傾向，而於89
    年2 月3 日釋放，並經臺灣彰化地方法院檢察署檢察官於89
    年2 月3 日，以89年度毒偵字第493 號為不起訴處分確定。
    詎其於前揭觀察勒戒執行完畢釋放後5 年內，再因施用毒品
    案件，復經本院以89年度毒聲字第1949號裁定送觀察、勒戒
    後，認無繼續施用毒品之傾向，而於89年5 月2 日釋放，並
    經臺灣彰化地方法院檢察署檢察官於89年5 月2 日，以89年
    度毒偵字第2017號、第2162號為不起訴處分確定。其後，又
    因施用第二級毒品案件，經本院以90年度員簡字第215 號判
    處有期徒刑3 月確定。仍不知悔改，復基於施用第一級毒品
    海洛因之犯意，於98年8 月25日下午1 時許，在彰化縣溪湖
    鎮湖東國小旁某寺廟廁所內，以將海洛因摻水用針筒注射體
    內之方式，非法施用第一級毒品海洛因1 次。嗣因員警依通
    訊監察譯文獲知甲○○有購買毒品情事，於98年8 月26日下
    午2 時45分許，持搜索票搜索甲○○位於彰化縣溪湖鎮○○
    里○○鄰○○路○ 段128 巷53號住處，於同日下午4 時許，經
    警徵得其同意採尿送驗結果呈嗎啡及可待因陽性反應，因而
    查獲上情。
二、案經彰化縣警察局彰化分局移送臺灣彰化地方法院檢察署檢
    察官偵查起訴。
    理  由
一、按除被告所犯為死刑、無期徒刑、最輕本刑為3 年以上有期
    徒刑之罪或高等法院管轄第一審案件者外，於刑事訴訟法第
    273 條第1 項程序進行中，被告先就被訴事實為有罪之陳述
    時，審判長得告知被告簡式審判程序之旨，並聽取當事人、
    代理人、辯護人及輔佐人之意見後，裁定進行簡式審判程序
    ；除簡式審判程序、簡易程序及第376 條第1 款、第2 款所
    列之罪之案件外，第一審應行合議審判，刑事訴訟法第273
    條之1 第1 項、第284 條之1 分別定有明文。本件被告甲○
    ○所犯係死刑、無期徒刑、最輕本刑為3 年以上有期徒刑或
    高等法院管轄第一審案件以外之罪，並於本院行準備程序時
    就被訴事實為有罪之陳述，本院合議庭依前揭規定，經評議
    結果，裁定改由受命法官獨任行簡式審判程序，先予敘明。
二、上開犯罪事實，業據被告於警偵訊及本院審理時坦承不諱（
    詳警詢卷宗第1 頁反面、偵查卷宗第5 至6 頁、本院98年11
    月12日審判筆錄第3 頁），且因員警依通訊監察譯文獲知被
    告有購買毒品情事，於98年8 月26日下午2 時45分許，持搜
    索票搜索被告位於彰化縣溪湖鎮○○里○○鄰○○路○ 段128
    巷53號住處，於同日下午4 時許，經警徵得其同意採尿送驗
    結果呈嗎啡及可待因陽性反應等情，亦有被告警詢筆錄、詮
    昕科技股份有限公司濫用藥物尿液檢驗報告、彰化縣警察局
    彰化分局委託檢驗尿液代號與真實姓名對照認證單及通訊監
    察譯文在卷可稽（詳警詢卷宗第2 頁反面、第8 頁、第9 頁
    、第11至12頁），足認被告自白與事實相符，本件事證明確
    ，被告犯行洵堪認定。
三、按海洛因為毒品危害防制條例第2 條第2 項第1 款所稱之第
    一級毒品，不得施用、持有。次按，毒品危害防制條例於92
    年7 月9 日修正公布，自93年1 月9 日施行，其中第20條、
    第23條將施用毒品之刑事處遇程序，區分為「初犯」及「5
    年內再犯」、「5 年後再犯」。依其立法理由之說明：「初
    犯」，經觀察、勒戒或強制戒治後，應為不起訴處分或不付
    審理之裁定；經觀察、勒戒或強制戒治執行完畢釋放後，「
    5 年內再犯」者，因其再犯率甚高，原實施之觀察、勒戒及
    強制戒治既已無法收其實效，爰依法追訴或裁定交付審理。
    至於經觀察、勒戒或強制戒治執行完畢釋放後，「5 年後再
    犯」者，前所實施之觀察、勒戒或強制戒治已足以遮斷其施
    用毒品之毒癮，為期自新及協助其斷除毒癮，仍適用「初犯
    」規定，先經觀察、勒戒或強制戒治之程序。從而依修正後
    之規定，僅限於「初犯」及「5 年後再犯」二種情形，始應
    先經觀察、勒戒或強制戒治程序。倘被告於5 年內已再犯，
    經依法追訴處罰，縱其第三次（或第三次以上）再度施用毒
    品之時間，在初犯經觀察、勒戒或強制戒治執行完畢釋放5
    年以後，已不合於「5 年後再犯」之規定，且因已於「5 年
    內再犯」，顯見其再犯率甚高，原實施觀察、勒戒或強制戒
    治，已無法收其實效，即應依該條例第10條處罰。至於第三
    次（或第三次以上）施用毒品之時間，是否宜有期間限制？
    以多久為適宜？則分屬刑事政策、專門醫學之範圍，非審判
    機關所能決定，有待循立法途徑解決（最高法院95年5 月9
    日95年度第7 次刑事庭會議及97年9 月9 日97年度第5 次刑
    事庭會議決議參照）。本件被告前於88年間因施用毒品案件
    ，經本院以89年度毒聲字第301 號裁定送觀察、勒戒後，認
    無繼續施用毒品之傾向，而於89年2 月3 日釋放，並經臺灣
    彰化地方法院檢察署檢察官於89年2 月3 日，以89年度毒偵
    字第493 號為不起訴處分確定。詎其於前揭觀察勒戒執行完
    畢釋放後5 年內，再因施用毒品案件，復經本院以89年度毒
    聲字第1949號裁定送觀察、勒戒後，認無繼續施用毒品之傾
    向，而於89年5 月2 日釋放，並經臺灣彰化地方法院檢察署
    檢察官於89年5 月2 日，以89年度毒偵字第2017號、第2162
    號為不起訴處分確定。其後，又因施用第二級毒品案件，經
    本院以90年度員簡字第215 號判處有期徒刑3 月確定等情，
    有臺灣高等法院被告前案紀錄表1 份在卷足憑；是被告本件
    施用第一級毒品海洛因之犯行，雖已逾第一次觀察勒戒執行
    完畢後5 年之期間，然被告既曾於觀察勒戒執行完畢5 年內
    再犯，並經依法追訴處罰，初已不合於條文所定「5 年後再
    犯」之要件，即與毒品危害防制條例第20條第3 項所定適用
    初犯之規定不符，揆諸首揭決議意旨，本件被告已於「5 年
    內再犯」，甚至三犯，顯見其再犯率甚高，無論其「5 年內
    再犯」之時點係於上開修法前或後，亦無論其後各次施用毒
    品之犯行，是否已逾第一次觀察勒戒或強制戒治執行完畢後
    5 年，均毋須再重新施予觀察、勒戒或強制戒治之處遇程序
    ，而應依毒品危害防制條第23條第2 項規定，逕予訴追處罰
    。綜上所述，本件犯罪事證已臻明確，被告前開犯行洵堪認
    定，應予依法論科。
四、核被告所為，係犯毒品危害防制條例第10條第1 項施用第一
    級毒品海洛因罪。其持有第一級毒品海洛因之低度行為，應
    為施用之高度行為所吸收，不另論罪。第查，被告曾因施用
    第一級毒品案件，經本院於93年4 月1 日，以93年度訴字第
    184 號判處有期徒刑9 月，並經臺灣高等法院臺中分院於93
    年7 月14日，以93年度上訴字第858 號判決上訴駁回確定，
    嗣於94年7 月20日縮刑期滿執行完畢。又因施用毒品案件，
    分別經本院於95年2 月3 日、95年8 月7 日以94年度訴字第
    2217號、95年度訴字第515 號判處有期徒刑1 年、10月、4
    月確定，嗣經裁定減刑及定應執行刑有期徒刑1 年確定，嗣
    於96年11月21日縮刑期滿執行完畢等情，有上開前案紀錄表
    在卷可按，其於有期徒刑執行完畢後5 年內，故意再犯本件
    有期徒刑以上之罪，為累犯，應依刑法第47條第1 項之規定
    ，加重其刑。爰審酌被告曾因施用毒品經送觀察、勒戒，仍
    未知警惕，再犯本案之罪，足見其雖經觀察、勒戒治療程序
    ，仍未徹底戒除惡習遠離毒害，顯未能善體國家設置觀察、
    勒戒機構，協助毒品施用者戒除毒害之良法美意，復多次施
    用毒品經本院判刑，惟念及施用毒品本質上係戕害自身健康
    之行為，尚未嚴重破壞社會秩序或侵害他人權益，暨其犯罪
    之動機、目的、所生危害及犯罪後坦承犯行，犯後態度良好
    等一切情狀，認蒞庭檢察官具體求刑有期徒刑1 年，尚嫌過
    重，爰量處如主文所示之刑，以示懲儆。
據上論斷，應依刑事訴訟法第273 條之1 第1 項、第299 條第1
項前段，毒品危害防制條例第10條第1 項，刑法第11條前段、第
47條第1 項，判決如主文。
本案經檢察官林依成到庭執行職務。
中    華    民    國    98    年    11    月    26    日
                  刑事第四庭  法  官  游秀雯
以上正本證明與原本無異。
如不服本判決應於收受判決後10日內向本院提出上訴書狀，並應
敘述具體理由；其未敘述上訴理由者，應於上訴期間屆滿後20日
內向本院補提理由書（均須按他造當事人之人數附繕本）「切勿
逕送上級法院」。
中    華    民    國    98    年    11    月    26    日
                              書記官  謝志鑫
附錄本案論罪科刑法條全文：
毒品危害防制條例第10條
施用第一級毒品者，處 6 月以上 5 年以下有期徒刑。
施用第二級毒品者，處 3 年以下有期徒刑。


司法院資訊處製作；財團法人民間司法改革基金會備份。
